【裁判字號】    97,交聲,1992
【裁判日期】    970930
【裁判案由】    交管條例聲異
【裁判全文】
臺灣板橋地方法院交通事件裁定        97年度交聲字第1992號
原處分機關  交通部公路總局臺北區監理所板橋監理站
異  議  人
即受處分人  甲○○
上列異議人即受處分人因違反道路交通管理處罰條例案件，對於
交通部公路總局臺北區監理所板橋監理站民國97年7 月22日所為
之板監裁字第裁 41─C00000000號處分，聲明異議，本院裁定如
下：
    主  文
原處分撤銷。
甲○○不罰。
    理  由
一、按汽車（包括機器腳踏車）駕駛人，駕駛汽車有拆除消音器
    ，或以其他方式造成噪音者，處新臺幣（下同）六千元以上
    二萬四千元以下罰鍰，並當場禁止其駕駛；又汽車駕駛人違
    反第一項規定者，應接受道路交通安全講習；而汽車駕駛人
    有上開違規情形者，除依原條款處罰鍰外，並予記違規點數
    三點，道路交通管理處罰條例第四十三條第一項第三款、第
    五款前段、第六十三條第一項第三款分別定有明文。
二、本件原處分認異議人即受處分人甲○○騎乘五九六─ＣＨＴ
    號重型機車，於民國九十七年六月十二日中午十二時三十分
    許，行經臺北縣中和市○○街四六七巷口，因以拆除消音器
    以外方式造成噪音，經臺北縣政府警察局中和分局南勢派出
    所執勤員警攔停並當場摯單舉發。受處分人於應到案日期前
    提出申訴，經原處分機關函請舉發機關調查結果，仍認受處
    分人有上開違規行為，原處分機關乃依道路交通管理處罰條
    例第四十三條第一項第三款、第五款前段、第六十三條第一
    項第三款及違反道路交通管理事件統一裁罰基準表規定，裁
    處罰鍰六千元，並記違規點數三點，暨施以道路交通安全講
    習。
三、異議意旨略以：本件為警舉發時並無環保稽查人員在場，更
    沒有相關設備測試分貝，如何證實異議人所駕駛車輛有造成
    噪音等語。
四、經查：
  (一)依據交通部九十年十月二十五日交路（九○）字第○一一三
    三八號函揭明：「查違反道路交通管理事件統一裁罰標準及
    處理細則第十二條規定有舉發違反道路交通管理事件，應就
    其違反行為簡要明確記載於通知單違規事實欄內，故舉發違
    反道路交通管理事件，員警應在其能明確認定違規事實後，
    方予以舉發，而非憑憶測舉發，本案汽機車排氣管、消音器
    不全或損壞者，由員警在違規現場予以認定處理，應無窒礙
    ，故本部九十年五月九日交路（九○）字第○○四八二九號
    函九十年四月三十日『研商車輛變更檢驗相關事宜』會議，
    方有紀錄七研商結論(二)共識，即有該等情事之違規，由員警
    依道路交通管理處罰條例第十六條第一項規定處罰，但對於
    經換（改）裝或增、減、變更原有規格所產生噪音者等，非
    有儀器設備無法認定，當於經環保機關檢測後，方得依噪音
    管制法相關規定裁處。故本案請貴局協調貴府警察局，爾後
    對於汽機車排氣管之舉發，請其以違規事實明確者（如排氣
    管、消音器不全或損壞等），列為稽查取締之重點，依上開
    條例規定舉發處罰。對於疑似有違反噪音管制法相關規定者
    ，其處理權責在於環保機關，相關執法問題宜請協商貴府環
    保局主政研處。」之意旨，堪悉行為人經換（改）裝或變更
    汽機車排氣管所產生噪音，仍須由環保機關以儀器設備檢測
    認定之，方得依噪音管制法相關規定裁處；如行為人有因換
    （改）裝或變更汽機車排氣管致產生聲響情事，經執勤員警
    當場發現予以攔停並依法舉發，倘若現場並無相當之合格儀
    器設備可供舉發員警為立即且及時檢測其是否確實已逾規範
    之噪音標準時，應以行為人違規明確之事實（如排氣管、消
    音器不全或損壞），由員警依道路交通管理處罰條例第十六
    條第一項規定製單舉發處罰，尚不得僅憑其個人臆測，遽認
    行為人有「駕駛汽車，拆除消音器或以其他方式造成噪音」
    之違規，而依道路交通管理處罰條例第四十三條第一項第三
    款規定填單舉發（臺灣高等法院九十六年度交抗字第三七○
    號交通事件裁定意旨足為參照）。
  (二)證人即本件舉發警員乙○○於本院調查時到庭具結證稱：「
    我當天是執行巡邏勤務，當時聽到異議人騎乘普通重型機車
    經過，其排氣管發出聲響，音量比一般機車大，我前往取締
    告發。異議人之機車排氣管有改裝，當時告發時我有拍下改
    裝排氣管部分。」、「異議人機車消音器有無拆除，我們沒
    有檢查，所以我不知道，從外觀是看不出來的，且警方並沒
    有測量分貝的儀器，所以是依我們當時自己的聽力去判斷。
    」等語綦詳（詳本院九十七年九月十九日筆錄），並有採證
    照片二幀及原廠車型照片一幀在附為佐，且異議人就其機車
    之排氣管確有變更改裝一節並不爭執，固堪認定異議人所騎
    乘之上開機車排氣管確有換裝之情，惟是否構成噪音而讓人
    不能忍受，常涉及個人之主觀感覺，則行政機關對於此等製
    造噪音之違規行為，倘欲依法處罰，必須有一套客觀標準供
    民眾遵循，且其檢測方式亦非單以執勤警員主觀上感覺為憑
    ，依證人上開所證情節，足見本件舉發員警於攔獲異議人時
    ，並無進行規格檢查或以合格儀器設備為立即且及時檢測認
    定，自難徒憑臆測即謂異議人之機車因排氣管改裝所發出之
    聲響，在客觀上已足令一般人無法忍受之程度，而有造成噪
    音之情。
  (三)綜上，本件除舉發員警乙○○之主觀認定，以及其於舉發違
    規時拍攝之佐證照片外，並無其他證據可資證明異議人確有
    拆除消音器或以其他方式造成噪音之違規行為，而舉發員警
    之主觀認定，核與前揭交通部函釋意旨暨臺灣高等法院九十
    六年度交抗字第三七○號交通事件裁定等所採見解亦均有不
    符。原處分機關未予查明，遽認異議人確有旨揭「駕駛汽車
    ，以其他方式造成噪音」之違規行為，逕依上開規定，對異
    議人裁處罰鍰六千元，並記違規點數三點，暨施以道路交通
    安全講習，即有違誤，無可維持。是本件聲明異議為有理由
    ，原處分應予撤銷，併為異議人不罰之諭知，以昭審慎。
據上論斷，應依道路交通案件處理辦法第二十條前段，裁定如主
文。
中    華    民    國    97    年    9     月    30    日
                    交通法庭    法  官  劉  安  榕
以上正本證明與原本無異
如不服本裁定，應於裁定送達後5 日內敘明抗告理由，向本院提
出抗告狀。
                                書記官  陳  盈  真
中    華    民    國    97    年    10    月    3     日


司法院資訊處製作；財團法人民間司法改革基金會備份。
